臺灣高等法院臺南分院刑事裁定　　　　　　　　　九十三年度抗字第二一號　Ａ
　　　抗　告　人
　　　即　被　告　甲　○　○
　　　右二人共同
右列抗告人因強盜等案件，不服臺灣臺南地方法院中華民國九十三年七月二十三日所
為駁回聲請具保停止羈押裁定（九十三年度訴字第二六九號），提起抗告，本院裁定
如左：
      主      文
抗告駁回。
      理      由
一、本件抗告意旨略以：
（一）古有歐陽修為文「龍崗阡表」，其文中提及其父親為官時，如何絞盡腦汁，竭
      盡所能為犯人作最有利之考量，如仍不可得，亦無憾矣，此種精神足為後世借
      鏡。是吾人既忝為被告之辯護人，自當窮極途徑，爭取被告之基本人權在訴訟
      程序上免於受限，因此，仍不厭其煩提起抗告。
（二）按犯罪嫌疑是否重大，原審法院固有裁量之空間，然刑事訴訴訟法第一百零一
      條之二前段規定：「被告經法官訊問後，雖有第一百零一條第一項或第一百零
      一條之一第一項各款所定情形之一而無羈押之必要者，得逕命其保、責付或限
      制住居」，從此條文之反面解釋，可知縱使經法院之裁量，認為符合刑事訴訟
      法第一百零一條各款情形，仍須具備羈押之必要性。按所謂「羈押之必要性」
      者，係指使用羈押被告之手段，須符合「比例原則」，換言之，若有與羈押同
      等有效但干預權利較為輕微之其他手段時，應先選擇該其他手段，不得率予羈
      押，以限制羈押之運用（參林鈺雄著「刑事訴訟法」上冊，二００三年九月三
      版，第三０九至三一０頁）。
（三）偵查中該扣押之證據，該訊問之證言俱已在卷；姑先不論被告等均否認有參與
      共同強盜之犯行，至少實際上，被告等均非現場向被害人親手強盜財物之人，
      則無疑義。且就被告乙○○而言，疑有牽涉本案者，更僅其中之一次而已，惟
      經此羈押，卻置家中老母親不能扶養，兩名子女無法照顧，家庭生活秩序大亂
      ，影響至鉅。
（四）觀之原審裁定理由，除認為被告犯罪涉嫌重大外，羈押被告似為了保全法院對
      被告審判之進行，惟查，被告尚無匿逃之紀錄，亦無證據顯示被告有逃亡之可
      能，應不能以臆測為之；再者，保全被告到庭審判，並非惟有羈押一途，具保
      、責付、限制住居等均是。又刑事訴訟法第一百五十四條第一項規定：「被告
      未經審判證明有罪確定前，推定其為無罪。」，此「無罪推定原則」，乃國際
      公認之刑事訴訟基本原則，因此，在被告未經審判結果，判決有罪確定之前，
      有無僅選擇以羈押被告，作為保全法院審判進行之必要，或可以他法代之，應
      非無斟酌之餘地。綜上，請撤銷原裁定，更為適當之裁定云云。
二、按被告經法官訊問後，認為犯罪嫌疑重大，而有(1)逃亡或有事實足認為有逃亡之
    虞者；(2)有事實足認為有湮滅、偽造、變造證據或勾串共犯或證人之虞者；(3)所
    犯為死刑、無期徒刑或最輕本刑為五年以上有期徒刑之罪者，非予羈押，顯難進
    行追訴、審判或執行者，得羈押之，刑事訴訟法第一百零一條第一項定有明文。
    從而，法院審查被告是否羈押之要件有三：(1)被告犯罪嫌疑是否重大；(2)被告是
    否具有法定羈押原因；(3)被告是否有羈押之必要。又羈押審查程序，不在確認本
    案被告的「罪責與刑罰問題」，而是在於判斷有無保全必要的問題，因此，法院
    於審查羈押應否准許時，應僅就卷證資料做形式之審查並適用自由證明程序，而
    非以嚴格證明程序就法條構成要件逐一為實質審理。而自由證明程序，並不要求
    至「無合理懷疑之確信程度」，倘聲請人對於羈押的三要件（即犯罪嫌疑重大、
    法定之羈押原因、羈押之必要性）已證明至令法院相信「很有可能如此」的程度
    者，聲請人即已盡羈押審查程序中之舉證責任，尚無庸要求其對各構成要件均證
    明至無合理懷疑之確信程度。次按所謂羈押係對人身強制處分之一種，其目的在
    於實行訴訟、保全證據及刑罰之執行，故羈押被告為判決確定前之處分，因而刑
    事訴訟法第一百零一條第一項第三款規定「所犯為死刑、無期徒刑或最輕本刑為
    五年以上有期徒刑之罪者」，自應以公訴或自訴意旨所指被告所犯罪名為準（最
    高法院八十五年度台抗字第三０一號裁定參照），而刑事被告經法官訊問後，有
    無刑事訴訟法第一百零一條第一項、第一百零一條之一所規定之情形，應否羈押
    ，均屬事實之問題，法院自應依職權就訴訟進行之程度、卷證資料及其他一切情
    事斟酌之。
三、經查：
（一）查抗告人即被告乙○○、甲○○因強盜案件，前經原審訊問後，認為犯罪嫌疑
      重大，並有刑事訴訟法第一百零一條第三款所定之情形，認非予羈押，顯難進
      行審判，於民國九十三年三月十八日起羈押，且其上開羈押原因仍繼續存在，
      有繼續羈押必要，經原審於同年六月十八日起，延長羈押二月。嗣因上開羈押
      原因仍繼續存在，且渠等羈押原因均非以具保即得予以消滅，非予羈押顯難進
      行審判，而有繼續羈押之必要，故原審認均應自九十三年八月十八日起，再延
      長羈押二月。
（二）抗告意旨指稱：偵查中該扣押之證據，該訊問之證言俱已在卷，且被告等均非
      現場向被害人親手強盜財物之人，而認被告等無羈押之必要云云。惟查，被告
      甲○○、乙○○所涉加重強盜之犯罪情節，迭經同案共犯李玟翰、黃進財於警
      詢及偵查中供述明確，且被告甲○○、乙○○復分別坦稱曾收受款項三千元及
      四千元，並曾分別帶同李玟翰、黃進財前往本案遭搶之便利商店等詞，凡此已
      足形成被告等涉嫌強盜罪之合理懷疑。依此，原裁定認被告等之犯罪嫌疑，已
      屬重大，並非全然無據，揆之前開說明，亦核屬適法。再者，被告等所犯復均
      為最輕本刑五年以上有期徒刑之重罪，是依被告等之情形應已符合刑事訴訟法
      第一百零一條第一項第三款羈押之要件甚明。故被告等前開辯稱渠等無羈押之
      必要云云，顯非可採。
（三）抗告意指另稱：使用羈押被告之手段，須符合「比例原則」，且保全被告到庭
      審判，並非惟有羈押一途，具保、責付、限制住居等均是云云。惟查，原審經
      綜參卷證資料及訊問被告等之結果，而認有事實足認有刑事訴訟法第一百零一
      條第一項第三款之羈押原因，非予羈押，顯難進行審判為由，裁定准予羈押，
      惟均未對被告等予以禁止接見或通信，衡情當已兼顧其通信自由之基本人權保
      障，惟因被告等確具有前揭法文之羈押原因，且現仍繼續存在，因之原審乃予
      裁定延長羈押，其間均已充分審酌羈押之原因及其必要性，實難認上開羈押處
      分對被告人身自由之限制，有何違反比例原則（即本案以羈押手段資為保全進
      行審判追訴之目的，兩者間並無失衡之情形）之處。況查，被告等迄今就本案
      相關重要情節均矢口否認，就渠等所涉本案犯罪事實相關事證，仍有隨時提訊
      被告等訊明相關犯罪事實或於審判期日令其等與同案共犯李玟翰、黃進財當庭
      對質，以資查明釐清事實之必要，是本案被告之羈押原因仍繼續存在，且顯非
      以具保而得保全對被告審判之進行。是被告等前開所辯，尚非可採。
（四）至被告乙○○另辯稱其家中尚有老母親亟需扶養照料，其二名子女亦無人照顧
      ，家庭生活秩序大亂，影響至鉅，因而聲請具保停止羈押云云。惟查，其羈押
      原因迄今仍未消滅，縱因此羈押處分使其無法兼顧家庭生活，亦屬審判本案犯
      罪程序上必要之保全措施，是其前開所辯，亦非可採。
四、綜上所述，原審審酌各項事證，認被告等所提聲請具保停止羈押之理由，均難以
    成立，其羈押原因尚難以具保消滅，因而駁回具保停止羈押之聲請，本院核其認
    事用法均無違誤。抗告人抗告意旨猶執前詞，指摘原裁定不當，非有理由，應予
    駁回。
五、據上論結，應依刑事訴訟法第四百十二條，裁定如主文。
中    華    民    國      九十三      年      八      月      三十一    日
                                  臺灣高等法院臺南分院刑事第三庭
                                      審判長法官  陳    義  仲
                                            法官  宋    明    蒼
                                            法官  楊    子    莊
右正本證明與原本無異。
不得再抗告。
                                      法院書記官  王    全    龍
中    華    民    國      九十三      年      九      月      三        日
